臺灣高等法院臺南分院刑事判決
110年度交上易字第185號
上  訴  人  
即  被  告  方鶴淵
上列上訴人因過失傷害案件，不服臺灣臺南地方法院109年度交
易字第1092號中華民國110年1月29日第一審判決（起訴案號：臺
灣臺南地方檢察署109年度偵字第14743號），提起上訴，本院判
決如下：
    主  文
原判決撤銷。
方鶴淵犯過失傷害罪，處拘役貳拾日，如易科罰金，以新臺幣壹
仟元折算壹日。
    犯罪事實
一、方鶴淵於民國109年5月21日下午2時許，駕駛車牌號碼000-0
    000號自小貨車（下稱甲車）沿臺南市南區美南街由北往南
    方向行駛，行經該街與同區敬南街交接之無號誌交岔路口（
    下稱本件交岔路口）直行時，適有王星善所騎乘而搭載謝秀
    月之車牌號碼000-000號機車（下稱乙車）沿同區敬南街由
    東往西方向駛至本件交岔路口直行，方鶴淵本須注意行經無
    號誌路口應減速慢行，且應注意車前狀況並隨時採取必要之
    安全措施，而王星善亦應注意汽車行至無號誌而無交通指揮
    人員指揮之交岔路口，因其所駕乙車與方鶴淵所駕甲車均各
    為直行通過本件交岔路口之直行車，則屬於左方車之乙車車
    應暫停讓屬於右方車之甲車先行，且依當時天候晴、日間自
    然光線、乾燥無缺陷之柏油路面、無障礙物、視距良好之客
    觀情狀，並無不能注意之情事，惟方鶴淵、王星善均疏於履
    行上開注意義務而貿然行駛，甲車之左側車身與乙車之車頭
    發生碰撞，致使王星善、謝秀月均人車倒地，王星善因而受
    有頭部外傷合併頭皮血腫、右小腿擦挫傷合併撕裂傷0點5公
    分、右側下胸挫傷及右肘、左前臂、雙手、左大腿、右膝多
    處擦挫傷以及左手拇指掌指關節脫臼等傷害，謝秀月則因而
    受有右肘、右膝擦挫傷及左小腿挫傷等傷害。方鶴淵於肇事
    後，留在現場，向據報到場處理車禍事宜且尚不知肇事者為
    何人之臺南市政府警察局第六分局交通分隊警員，主動表示
    其為肇事車輛之駕駛者，並進而接受裁判。
二、案經王星善、謝秀月訴由臺南市政府警察局第六分局報請臺
    灣臺南地方檢察署檢察官偵查起訴。
    理  由
壹、證據能力部分：
一、按被告以外之人於審判外之言詞或書面陳述，除法律有規定
    者外，不得作為證據；被告以外之人於審判外之陳述，雖不
    符同法第159條之1至第159條之4之規定，而經當事人於審判
    程式同意作為證據，法院審酌該言詞陳述或書面陳述作成時
    之情況，認為適當者，亦得為證據，當事人、代理人或辯護
    人於法院調查證據時，知有第159條第1項不得為證據之情形
    ，而未於言詞辯論終結前聲明異議者，視為有前項之同意，
    刑事訴訟法第159條第1項、第159條之5第1項、第2項分別定
    有明文。本判決所引用具傳聞證據性質之供述證據部分，因
    檢察官及被告於本院審判期日對於本院所提示之證據均同意
    有證據能力（見本院卷第43至44頁），亦未於本案言詞辯論
    終結前具狀聲明異議，本院審酌該等被告以外之人審判外陳
    述作成時之情況，並無不能自由陳述之情形，亦無顯不可信
    之情狀，且未見有何違法取證或其他瑕疵，而與待證事實具
    有關聯性，本院認為以之作為證據應屬適當，自均得作為證
    據。
二、又本案認定事實之其餘非供述證據，並無證據證明係公務員
    違背法定程序所取得，依同法第158條之4反面解釋，亦均有
    證據能力，合先敘明。
貳、實體部分：
一、認定事實所憑證據及理由： 
（一）訊據被告對於上揭事實均坦承不諱，核與告訴人王星善、
      謝秀玉（下稱告訴人二人）於司法警察調查中及偵訊中之
      陳述情節相符，並有道路交通事故現場圖、道路交通事故
      調查報告表（一）（二）、現場照片18張、告訴人二人之
      郭綜合醫院診斷證明書各1份在卷可稽（見警卷第9、11至
      13、15至31、33、35頁），足認被告之自白與事實相符，
      堪予採信。
（二）按汽車行經無號誌之交岔路口應減速慢行，作隨時停車之
      準備；汽車行駛時，駕駛人應注意車前狀況及兩車並行之
      間隔，並隨時採取必要之安全措施；汽車行至無號誌或號
      誌故障而無交通指揮人員指揮之交岔路口；未設標誌、標
      線或號誌劃分幹、支線道者；車道數相同時，轉彎車應暫
      停讓直行車先行；同為直行車或轉彎車者，左方車應暫停
      讓右方車先行，道路交通安全規則第93條第1項第2款、第
      94條第3項、第102條第1項第2款定有明文。被告行經無號
      誌之交岔路口，本須注意應減速慢行，且應注意車前狀況
      並隨時採取必要之安全措施，且依當時天候狀況為晴天，
      且為日間，視距良好，又道路無障礙或其他缺陷，並無不
      能注意之情事，而被告疏未注意該行車義務，與同為直行
      通過本件交岔路口，屬於左方車未讓右方車先行，而為肇
      事主因之告訴人王星善所騎乘機車發生碰撞，被告就本件
      車禍之發生，自有過失甚明。至於告訴人王星善雖同有左
      方車未讓右方車先行之過失，然不能因此解免被告之過失
      責任。且本件車禍經送臺南市車輛行車事故鑑定委員會鑑
      定結果，亦認為被告「駕駛自小貨車，無號誌路口，未注
      意車前狀況，未減速慢行，為肇事次因」，告訴人「駕駛
      普通重型機車，左方車未讓右方車先行，為肇事主因」，
      有前開臺南市車輛行車事故鑑定委員會109年10月23日南
      市交鑑字第1091299037號函附之南鑑0000000案鑑定意見
      書1份附卷可稽（見偵卷第39至42頁）。另告訴人二人所
      受傷害係因被告之駕駛過失行為所造成，足認被告之駕駛
      過失行為確已造成告訴人二人受傷之結果，兩者間具有相
      關因果關係，堪以認定本件被告過失傷害之犯罪事實。
（三）綜上所述，本案事證明確，被告過失傷害犯行堪以認定，
      應予依法論科。
二、論罪部分：
　　核被告所為，係犯刑法第284條前段之過失傷害罪。被告以
    一過失行為，同時造成告訴人二人受傷，為想像競合犯，應
    依刑法第55條規定論以一過失傷害罪。被告在肇事後於警方
    尚不知何人犯罪前，即主動向前往處理之臺南市政府警察局
    第六分局交通分隊警員坦承為肇事人，並自首接受裁判，有
    臺南市政府警察局第六分局交通分隊道路交通事故肇事人自
    首情形記錄表1份可憑，合乎刑法第62條前段所定對於未發
    覺之罪自首而受裁判之要件，且被告坦認並供出車禍發生過
    程，助益犯罪事實之偵查釐清，堪認其自首係出於內心悔悟
    ，爰依刑法第62條前段規定減輕其刑。
參、撤銷原判決之理由及量刑： 
一、原審以被告犯過失傷害罪之事證明確，予以論罪科刑，固非
    無見，惟量刑之輕重，雖屬事實審法院得依職權自由裁量之
    事項，然仍應受比例原則及公平原則之限制，否則其判決即
    非適法。刑事審判旨在實現刑罰權分配的正義，故法院對有
    罪被告之科刑，應符合罪刑相當之原則，使輕重得宜，罰當
    其罪，以契合社會之法律感情。又按科刑時應以行為人之責
    任為基礎，並審酌一切情狀，尤應注意下列事項，為科刑輕
    重之標準：一、犯罪之動機、目的。二、犯罪時所受之刺激
    。三、犯罪之手段。四、犯罪行為人之生活狀況。五、犯罪
    行為人之品行。六、犯罪行為人之智識程度。七、犯罪行為
    人與被害人之關係。八、犯罪行為人違反義務之程度。九、
    犯罪所生之危險或損害。十、犯罪後之態度。」此為刑法第
    57條所明定。是被告犯罪所生之危險或損害、是否已與被害
    人達成和解，其量刑基礎即有不同，應予差別處遇。查被告
    於本院審理中業與告訴人二人達成調解，賠償告訴人二人共
    新臺幣（下同）42,000元（王星善30,000元、謝秀月12,000
    元），此有本院調解筆錄1份在卷可稽（見本院卷第113至11
    4頁），相較於原審之量刑基礎已有不同。是原審量處之拘
    役50日，因前述量刑審酌之前提事實已有不同，就刑度之量
    定自非允當，原判決於量刑時未及審酌被告業與告訴人達成
    和解之情，尚有未合。因此，被告以原審量刑過重，請求從
    輕量刑而提起上訴，顯屬有據，自應由本院予以撤銷改判。
二、爰審酌被告駕車行駛於道路時，本應注意道路交通安全規則
    之相關規定，以維護行車安全，竟仍疏於注意，肇生本件車
    禍並致告訴人二人因而受傷，使告訴人二人承受身體及心理
    上之苦痛，實有非是。然念及被告犯後坦承犯行，並與告訴
    人二人達成調解，賠償告訴人所受損害，犯後態度尚佳，並
    斟酌告訴人王星善騎乘機車搭載告訴人謝秀月行駛至本件交
    岔路口直行時，疏未注意左方車應暫停讓右方車先行，為肇
    事主因之過失，被告則為肇事次因，兼衡被告自述其係高中
    畢業、從事環保工作而無須扶養他人之智識程度及家庭經濟
    狀況（見原審卷第47頁），並參考檢察官及被告對於本院量
    刑之意見（見本院卷第106至107頁）等一切情狀，量處如主
    文第2項所示之刑，並諭知易科罰金之折算標準，以資懲儆
    。
三、末按刑法第74條得宣告緩刑者，以未曾受有期徒刑以上刑之
    宣告或前受有期徒刑以上刑之宣告，執行完畢或赦免後，5
    年以內未曾受有期徒刑以上刑之宣告為要件。被告前因犯公
    共危險罪，於106年12月25日經臺灣臺南地方法院以106年度
    交簡字第5174號判決判處有期徒刑2月確定，有臺灣高等法
    院被告前案紀錄表在卷可稽，被告既在本案宣示判決前5年
    以內受有期徒刑以上刑之宣告確定，被告所為本案犯行並不
    符合緩刑宣告之要件，自不得宣告緩刑，併此敘明。
據上論斷，應依刑事訴訟法第369條第1項前段、第364條、第299
條第1項前段，刑法第284條前段、第62條前段、第55條、第41條
第1項，刑法施行法第1條之1第1項、第2項前段，判決如主文。
本案經臺灣臺南地方檢察署檢察官黃榮加提起公訴，臺灣高等檢
察署臺南檢察分署檢察官蘇南桓到庭執行職務。
中　　華　　民　　國　　110 　年　　5 　　月　　24　　日
                  刑事第四庭    審判長法  官  郭玫利
                                      法  官  蔡廷宜 
                                      法  官  曾子珍
以上正本證明與原本無異。
不得上訴。
　　　　　　　　　　　　　　　　　　　書記官  李淑惠　　
中　　華　　民　　國　　110 　年　　5 　　月　　24　　日
附錄本案論罪科刑法條：
中華民國刑法第284條
因過失傷害人者，處1年以下有期徒刑、拘役或10萬元以下罰金
；致重傷者，處3年以下有期徒刑、拘役或30萬元以下罰金。